臺灣高等法院交通事件裁定　　　　　　　　　　　　九十一年度交抗字第六七二號
　　抗　告　人
　　即受處分人　甲○○
右抗告人因違反交通管理處罰條例案件，不服台灣新竹地方法院中華民國九十一年七
月三十一日裁定（九十一年度交聲字第二八號），提起抗告，本院裁定如左：
    主  文
抗告駁回。
    理  由
一、按汽車駕駛人飲用酒類後其吐氣所含酒精濃度超過每公升零點二五毫克時，不得
    駕車，道路交通安全規則第一百十四條第二款定有明文。又汽車駕駛人，駕駛汽
    車經測試檢定有酒精濃度超過規定標準情形時，依情節科處新台幣一萬五千元以
    上六萬元以下罰鍰，並當場禁止其駕駛及吊扣其駕駛執照一年，道路交通管理處
    罰條例第三十五條第一項前段亦有規定。
二、原裁定意旨略以：
  (一)現今政府大力取締酒後駕車之原因即在於，酒後駕車之駕駛人，時因酒精作用的
    影響，導致其注意能力減低、反應能力變慢，在此時仍駕車行駛於馬路上，隨時
    有致他人於死、傷之危險，造成同時段之用路人生命財產莫大的威脅，道路交通
    管理處罰條例第三十五條第一項之規定亦一再立法提高其處罰罰則，用意不外乎
    在提醒國人更加尊重自己及他人之生命。本件受處分人甲○○確曾於民國九十年
    十二月十二日晚上十時二十六分許，在新竹市○○路、民族路口，為警攔下後，
    除依法告發其闖紅燈之事實外，並進行呼氣之酒精濃度檢測，測得之數值為每公
    升零點三八毫克之濃度，除經證人即當日取締員警陳敬楷證述在卷外，並有酒測
    單一紙附卷可憑（詳見原審卷第七頁）。受處分人就數值的部分固有質疑，然其
    亦不否認其確實在警員攔檢前有喝酒之行為，是以，警員在發現行為人有飲酒駕
    車之嫌疑時，依法對行為人當場進行酒測，並無何不妥或違法之處，受處分人以
    其甫喝完酒，要求一小時後再測為由，顯屬無據。
  (二)證人陳敬楷關於九十一年五月三十日於原審證稱：九十年十二月十二日晚間八時
    至十二時間，伊與另五位同仁賴金聰、陳文興、劉育彰、彭瑞良、劉仁生等六人
    ，執行取締酒醉駕車及防搶防竊執勤，十時二十六分許，甲○○駕駛車號Ｒ四─
    三七三三號自小客車在中央路、自由路口紅燈違規右轉自由路，伊發現後即尾隨
    在後，到了自由路與民族路路口，他又闖紅燈，伊等亮警示燈請他下車，出示駕
    照、行照，言談中聞到他有酒味，伊就請他配合酒測，伊當時是拿新的吸管先給
    他看過後才在他的面前拆封，再把吸管的一頭插在機器上，機器歸零後，請他對
    著吸管吹氣，若氣吹滿後，會自動跳離，機器就會顯示數值，他一連吹了三次才
    測到數值，結果超過標準值，伊才依法告發等語（詳見原審卷第十七至十八頁）
    ，並有新竹市警察局交通隊九十年十二月十二日二十四人勤務分配表一份及當日
    取締酒測結果報告等在卷可憑（詳見原審卷第廿三至廿七頁），證人當日對受處
    分人所為的取締過程應無何違誤之處。
  (三)就受處分人所質疑酒精過程中的吹氣問題及吹管內的氣體是否有累積計算之虞時
    ，經訊以證人陳敬楷，其證稱：「（問：為何會吹這麼多次？）當事人吹的方法
    不正確，如回氣倒吸，機器就沒有辦法測。（問：每次叫他重測時，你有無把機
    器歸零？）有的。機器每次都要歸零才能測試。（問：當事人說你沒有給他更換
    試管，讓他一直吹同一支試管，導致數值累積，有何意見？）那是他的誤解，即
    使沒有更換試管，只要要重測就得歸零，而且吹管一支要三十幾元。（現在全省
    交警用的機器是否都一樣？）是的，都有經過中央標準局審核。」等語（詳見原
    審卷第十八頁）。並經原審命證人提供當天對受處分人所使用之測試機器一組當
    場勘驗其使用方法，並經受處分人當庭確認證人所提供之吹管一支與其當日所用
    之相同後，勘驗發現：該吹管為兩頭中空之白色塑膠管，並無法吹氣在其中儲存
    ；將吹管拆封後，按儀器上的開始鍵，機器螢幕上會顯示「可吹氣」，此時，插
    上吹管，感應器會顯示「０」即歸零，螢幕便出現「測試」，警員當場吹氣，第
    一次氣吹的不足，感應器上螢幕的箭頭會出現反向，表示有回氣，無法測試，經
    警員在同一支吹管上重新吹氣三至五秒後，氣才滿，機器發出聲音，表示測試完
    成，並隨即列印出數值，此經原審當庭勘驗無誤，製有勘驗筆錄及測試照片三張
    與示範測試之數值表在卷可憑（詳見原審卷第廿八至廿九頁）。是以，吹管既為
    中空塑膠管，根本無法儲存氣體，受處分人所指證人故意讓其重覆吹氣以致數值
    累積之詞，顯屬無稽，洵無足取，其違規事實，堪以認定。受處分人聲明異議為
    無理由，應予駁回等語。
三、抗告意旨略以：原審以執勤員警陳敬楷之個人意見「問：當事人說你沒有給他更
    換試管，讓他一直吹同一試管，導致數值累積有何意見？答：那是他的誤解，即
    使沒有更換試管，只要重測就得歸零，而一支試管要三十幾元。」作為認定伊前
    揭主張無理由之論據之一，此非屬其因執行職務對事實有所見聞，而為之供述，
    純屬個人意見，將之納入裁定理由，實有違刑事訴訟法第一百六十條規定。又吹
    管在使用之時，係連接機器，而不可能兩頭皆屬中空狀態，而伊所爭執者，係在
    使用時之狀態，故原審所認定伊之爭執點，即所有誤解。退一步言之，即便如原
    審所言，吹管為中空之塑膠管，此一物體能否儲存空氣，係屬專業知識無法認定
    之事實，原審未就此採行任何科學鑑定，即將一般無法以肉眼辨識之空氣存在與
    否問題，以肉眼所見認定之，顯有違背證據法則之嫌，請撤銷原裁定。
四、經查：受處分人一再質疑其酒測之結果，因舉發員警要求其測試三次，導致酒精
    濃度累積，而使其酒測值超出標準云云。惟依原審當庭勘驗酒精測試機器，並要
    求員警當場示範酒精測試機器之使用方式，可知該酒精測試機器必須有一定量之
    氣體，感應器才能測量出吹入氣體之酒精含量，而受處分人先前二次所吹入之氣
    體量不足，感應器無法測量，故舉發員警要求受處分人再次吹氣，於法並無不合
。再受處分人質疑其因吹入三次之氣體中酒精濃度不斷累積，而導致其酒精測試
    值超出標準云云。按就同一支試管一再吹氣測試，該試管內因而或多或少殘有受
    處分人先前所吹入氣體，雖不無可能，惟依原審法院當庭勘驗該酒精測試機器，
    可知受處分人所吹之試管，為一普通白色塑膠管，該試管應無法自受處分人所吹
    入之氣體中析出酒精含量部分予以殘留，而將剩餘之氣體排出，是該試管內所殘
    留的應是自受處分人所吹入之「氣體」，而非僅殘留受處分人所吹入之「酒精量
    」，故受處分人前二次所吹之氣體若有殘留，則累積的是氣體，至於氣體中之酒
    精含量則是隨氣體同一比例累積，自不生因吹入三次之氣體導致酒精濃度不斷累
    積之問題，此為一般常識，自無須為科學鑑定即可認定，是受處分人前開辯詞，
    自無可採。又受處分人認舉發員警前開所言，係屬個人意見，有違刑事訴訟法第
    一百六十條之規定云云。惟依原審法院當日筆錄記載之前後文義觀之，舉發員警
    陳敬楷前開所言，係其依執行酒醉駕車勤務時，其處理酒精測試過程之說明，並
    非個人主觀臆測之詞，受處分人此部分之抗告理由，顯屬無據，自不足採。是原
    審法院依上認受處分人之異議為無理由，據以駁回受處分人之異議，核不無當。
    受處分人之抗告意旨，核均無理由，應予駁回。
據上論斷，應依道路交通案件處理辦法第二十六條，刑事訴訟法第四百十二條，裁定
如主文。
中    華    民    國      九十一    年      九      月      三十        日
                              台灣高等法院交通法庭
                                  審判長法  官  陳  貽  男
                                        法  官  李  世  貴
                                        法  官  陳  憲  裕
右正本證明與原本無異。
不得再抗告。
                                        書記官  劉  育  妃
中    華    民    國      九十一    年      十      月      一          日
